臺灣高等法院民事裁定　九十一年度聲更(一)字第六號
　　　聲　請　人　甲○○
　　　相　對　人　財團法人台北市義和堂
　　　法定代理人　李清輝
右抗告人因與相對人財團法人台北市義和堂間訴訟救助事件，對於中華民國九十年十
二月三日臺灣高等法院九十年度聲字第一八○號所為裁定提起抗告，經最高法院發回
更審，本院裁定如左：
      主    文
准予訴訟救助。
    理    由
一、本件聲請意旨略以：聲請人前因相對人財團法人台北市義和堂積欠借款、代墊款
    及違約金等合計新台幣（下同）七千九百五十六萬六千零三十八元，向台灣台北
    地方法院提起八十九年度重訴字第一九六號清償債務事件訴訟，因無法負擔高額
    裁判費，除積極向人籌措款項外，亦向訴訟代理人黃陽壽律師借得十二萬元，用
    以支付部分裁判費，詎料法院判決聲請人敗訴，現聲請人提起上訴，尚需繳納四
    十餘萬元之鉅額裁判費，然聲請人身無恆產，亦無積蓄，且聲請人於第一審已向
    黃陽壽律師告貸十二萬元，經濟上之信用已盡，前債未清，如欲另行籌得四十餘
    萬元，確有困難，聲請人商得友人游美華出具保證書，以代釋明，請准予本件訴
    訟救助之聲請，俾保權益等語。
二、按當事人無資力支出訴訟費用者，法院應依聲請，以裁定准予訴訟救助。但顯無
    勝訴之望者，不在此限。又請求救助之事由，應釋明之。前項釋明，得由受訴法
    院管轄區內有資力之人，出具保證書代之。民事訴訟法第一百零七條第一項、同
    法第一百零九條第二、三項定有明文。又所謂無資力係指窘於生活且缺乏經濟信
    用者而言（最高法院四十三年台抗字第一五二號判例意旨參照）。所謂釋明，即
    提出能即時調查之證據，使法院信其聲請之事由真實之謂（同法第二百八十四條
    規定參照）。是法院調查聲請人是否無資力支出訴訟費用，專就聲請人所提出之
    證據為之，如聲請人並未提出證據，或依其提出之證據，未能信其無資力支出訴
    訟費用之主張為真實，即應將其聲請駁回（最高法院二十六年滬抗字第三四號判
    例意旨參照）。又聲請訴訟救助之當事人所應釋明者，僅以請求救助之事由為限
    ，如以受訴法院管轄區域內有資力之人出具保證書以代釋明，該具保證書人有無
    資力，應由受訴法院依職權調查之（最高法院六十七年台抗字第五五二號判例意
    旨參照）。
三、次按所謂顯無勝訴之望，係指其訴訟或上訴，所主張之事實在法律上難獲勝訴之
    情形而言，訴訟是否顯無勝訴之望，法院應依該當事人主張之事實理由斟酌認定
    之，倘敗訴與否，法律上尚非顯然，即非顯無勝訴之望，查本件清償借款民事事
    件依聲請人所主張之上開事實觀之，是否因債讓與關係不存在而必遭敗訴，事實
    上尚非顯然，依前開說明，即難認聲請人所提之訴訟，法律上顯無勝訴之望。又
    本件聲請人就其無資力支出訴訟費用乙節，業已提出保證人游美華出具之保證書
    一紙以代釋明，本院依職權調查認定該保證人目前任職於藍天電腦公司，月入四
    萬餘元，並有坐落於新莊榮富段六五一地號建地乙筆，及坐落同地段門牌號碼中
    平路二百七十巷七弄九號四樓之二之房屋乙棟，顯有資力，則其出具之保證書即
    可取代聲請人應為之「釋明」，從而，聲請人聲請訴訟救助，應予准許，爰裁定
    如主文。
中　　　華　　　民　　　國　　九十一　　年　　　六　　　月　　 　三  　 日
　　　　　　　　　　　　　　 　　 臺灣高等法院民事第九庭
　　　　　　　　　　　　　　　　　　　審判長法　官　吳　謙　仁
                                      　　　法　官　蘇　瑞　華
                                      　　　法　官　魏　大　喨
右正本係照原本作成。
如不服本裁定，應於收受送達後五日內向本院提出抗告狀，並應繳納抗告費新台幣四
十五元正。
中　　　華　　　民　　　國　　九十一　　年　　　六　　　月　　 　四　　 日
　　　　　　　　　　　　　　　　　　　　　　書記官　黃　美　玉
